【裁判字號】    92,易,1224
【裁判日期】    920729
【裁判案由】    詐欺
【裁判全文】
臺灣高雄地方法院刑事判決                        九十二年度易字第一二二四號
    公  訴  人  臺灣高雄地方法院檢察署檢察官
    被      告  甲○○
    選任辯護人  李慶榮律師
                孫守濂律師
右列被告因詐欺案件，經檢察官提起公訴（九十二年度偵字第八六三八號），本院判
決如左︰
    主  文
甲○○共同連續意圖為自己不法之所有，以詐術使人將本人之物交付，處有期徒刑壹
年。
    事  實
一、甲○○明知其財務困窘，經濟信用不佳，已無清償支付之能力，竟與吳太岳、許
    國覲（二人均經臺灣高等法院高雄分院以八十七年度上易字第二七三０號判處罪
    刑確定）共同基於意圖為自己不法所有之概括犯意聯絡，先於民國（下同）八十
    四年三月底某日（下稱第一次借款），由吳太岳、許國覲共同持甲○○借自不知
    情之黃建祥所簽發，付款人均為彰化銀行東高雄分行，發票日分別為八十四年四
    月三十日及同年五月三十日，面額各為新台幣（下同）四十五萬及五十二萬元非
    經交易之支票二張，至高雄縣岡山鎮○○路五十八號向乙○○借款，佯稱該二張
    支票係其二人仲介房屋所得自黃建祥收來之客票，使乙○○陷於錯誤，而如數借
    予二人共九十五萬（二萬元充作利息），嗣並由吳太岳或直接或經由黃建祥轉交
    予甲○○。嗣於一星期後之同年月底某日早上（下稱第二次借款），甲○○、吳
    太岳、許國覲仍承前開共同詐欺之概括犯意，與甲○○之妻丙○○（未據起訴）
    及友人周順（業經臺灣高等法院高雄分院以八十七年度上易字第二七三０號判處
    罪刑確定）共同基於意圖為自己不法所有之犯意聯絡，五人一同前往高雄縣岡山
    鎮○○路五十八號乙○○住處，甲○○在乙○○住處外之路口等候，吳太岳、許
    國覲、丙○○、周順四人進入乙○○住處，由自稱代書之丙○○提出合建契約書
    向乙○○佯稱，周順係公司董事長，因與恆春地主合建房屋須繳保證金為由，使
    乙○○不疑有詐，如數借予三百六十萬元，同時交付周順簽發，付款人泛亞銀行
    高雄分行，發票日八十四年六月二十四日，面額四百萬元之支票一紙予乙○○收
    執（四十萬元充作利息），並提供高雄市○○段○○段四四五地號土地、建號七
    六九號建物設定第二順位之抵押權予乙○○，嗣上開二張共九十七萬之支票，均
    於同年四月二十八日拒絕往來，而該四百萬元支票亦不獲付款，乙○○始知受騙
    。
二、案經乙○○訴請台灣高雄地方法院檢察署檢察官偵查起訴。
    理  由
一、訊據被告甲○○矢口否認有何詐欺犯行，辯稱：我沒有向乙○○借錢，我也沒有
    拿到錢，我曾向黃建祥借二張支票，由黃建祥交給吳太岳，吳太岳說要拿支票向
    別人調現，我不知道他是向何人調現；且我從事房地產生意，周順向我買一棟房
    子，尾款一百八十萬元未付，他說要向民間辦第二順位抵押借款，就找我太太丙○○辦理，後來我才知道周順是以向乙○○所借得的錢其中一部分支付向我買房
    子的尾款云云。經查：
  (一)右揭事實業據告訴人乙○○迭於偵審中指訴綦詳，且有面額分別為四十五萬、五
    十二萬、四百萬之上開支票及存款不足退票單影本各三張附卷可稽（見八十五年
    度偵字第二三一七０號偵查卷第五至十頁），被告雖以上開情詞置辯，然共同被
    告許國覲、吳太岳出面向告訴人第一次借款時，有佯稱上開支票係渠等仲介房屋
    時收來之客票，因為這樣說較好借錢，第二次借款時由許國覲、吳太岳、丙○○
    、周順四人進入乙○○住處，由丙○○當場向告訴人提出一紙合建契約，佯稱係
    公司與他人合建房屋，須借保證金四百萬元，甲○○則在附近之十字路口等候，
    所借得的錢均由吳太岳轉交給甲○○，每次借錢時甲○○都不敢出面，可能他有
    計畫等情之事實，已據共同被告許國覲於偵查中供陳明確（見八十五年度偵字第
    二三一七０號偵查卷二一頁、二二頁反面、六六頁反面、六七頁、一一四頁反面
    ），參以共同被告周順供稱：「甲○○說有買賣過戶可借得較多錢，所以將高雄
    市○○區○○街二八五號之房地暫時登記在我名下，於是就到泛亞銀行設立乙存
    的帳戶，我曾簽了我的名字幾次，我不知道甲○○是幫我開甲存支票帳戶，開戶
    隔天甲○○、丙○○及其岳母一起來，把房子過戶到我名下，八十四年四月下旬
    我與吳太岳、許國覲、丙○○一起至乙○○家中借錢，是由丙○○與乙○○談借
    錢的事，我只聽到是抵押借款，其餘的我不清楚，談妥後由我與吳太岳、許國覲
    至銀行提款，再由吳太岳、許國覲交給在外等候之甲○○，我不知道甲○○為何
    自己不出面借錢。」（見八十五年度偵字第二三一七０號偵查卷二二頁反面、本
    院八十七年度易字第三五七二號卷三九頁、臺灣高等法高雄分院八十七年度上易
    字第二七三０號卷六０頁反面），共同被告吳太岳供稱：「調借到現金後全部拿
    給甲○○。」（見本院八十七年度易字第三五七二號卷七七頁、臺灣高等法高雄
    分院八十七年度上易字第二七三０號卷四六頁反面），證人黃建祥證稱：「第一
    次借錢當日，許國覲、吳太岳、乙○○三人一部車開到民族路、天祥路口把錢交
    給我，我再拿回七賢路公司交給甲○○，是甲○○要我去那裡等著拿錢，我當時
    在他公司上班。」（見八十五年度偵字第二三一七０號偵查卷一一五頁）等語，
    足見二次借款時被告雖均隱身幕後而未出面，然二次借款均係被告主導，而指使
    共同被告吳太岳、許國覲、周順、丙○○等人實際參與執行，甚至第二次借款時
    ，被告就在告訴人住處外面等候，自不能以被告未實際出面向告訴人借款而遽認
    其未參與二次借款詐欺之犯行。
  (二)共同被告吳太岳供稱：「我們共向告訴人借款三次，第一次借四十五萬元，支票
    是八十四年三月三十一日到期，第二次拿四十五萬及五十二萬元二張支票同時向
    告訴借款，第三次借款四百萬元，只有第一次四十五萬元之支票有兌現。」（見
    本院八十七年度易字第三五七二號卷四九頁反面、四二頁），而證人黃建祥證稱
    ：「因被告拒絕往來，無法請領支票，而我受僱於被告，住在他家，所以才將支
    票借給被告，我在八十四年二月底、三月初同時交給被告二張空白支票，他告訴
    我二張支票各填上四十五萬元，日期分別為三月三十一日、四月三十日，另在三
    月底又交給被告一張空白支票，他告訴我該張支票填上五十二萬元，被告說向我
    借票是因他欠錢要調現用。」（見院八十七年度易字第三五七二號卷三八頁），
    且經本院向彰化銀行東高雄分行函查結果，黃建祥所簽發面額分別為四十五萬、
    四十五萬、五十二萬元之三張支票，除發票日為八十四年三月三十一日，面額為
    四十五萬元之支票有兌現外，其餘二張支票均未兌現等情，有該二張支票暨存款
    不足退票單影本各二張、彰化銀行東高雄分行九十二年七月九日彰東高字第一九
    九五號函一份在卷可按，足見被告於本件第一次借款之前，先以黃建祥所簽發面
    額為四十五萬元之支票一張向告訴人借款，該張支票依約兌現，以取得告訴人之
    信賴，嗣再持黃建祥所簽發面額分別為四十五萬、五十二萬元之支票二張向告訴
    人借款，而蓄意使該二張支票因拒絕往來而退票，以此方式施用詐術致告訴人陷
    於錯誤而借予九十五萬元（二萬元充作利息）甚為明灼。
  (三)共同被告周順於第二次借款時，與共同被告吳太岳、許國覲及丙○○等人，當場
    所提供給告訴人設定第二順位抵押權屬周順名下之上開房地，原係登記被告之岳
    母蔡簡美玉（即丙○○之母）之名義，因被告信用不佳，為向銀行借款順利起見
    ，乃先過戶給周順，再以周順名義提供給泛亞銀行高雄分行設定第一順位抵押權
    ，以借得一千五百萬元，周順並因此而在該銀行支票存款往來約定書、開戶申請
    書及存款印鑑卡三紙書據上親自簽名，周順均一再配合等情，業據周順供陳明確
    （見八十五年度偵字第二三一七０號偵查卷二十二頁反面、本院八十七年度易字
    第三五七二號卷三十九頁、臺灣高等法高雄分院八十七年度上易字第二七三０號
    卷六０頁反面），復有該銀行八十七年七月二十四日（87）泛高發字第一一七三
    號函暨附件及土地登記謄本在卷可按（見本院八十七年度易字第三五七二號卷四
    七至五０頁），參以第二次借款時，周順、丙○○、吳太岳、許國覲均在告訴人
    住處現場，由自稱代書之丙○○提出合建契約書向告訴人佯稱，周順係公司董事
    長，因與恆春地主合建房屋須繳保證金，並提供高雄市○○段○○段四四五地號
    土地及建號七六九號建物設定第二順位抵押權予告訴人，復交付由周順簽發，付
    款人泛亞銀行高雄分行，發票日八十四年六月二十四日，面額四百萬元之支票一
    紙予告訴人收執，吳太岳、許國覲更在該張支票背書負責，足見第二次借款係由
    被告與周順、丙○○、吳太岳、許國覲等人共同施用詐術，使告訴人陷於錯誤而
    交付借款三百六十萬元（四十萬元充作利息）亦甚明灼。
  (四)綜上所述，被告所辯係為卸責之詞，不足採信，事證明確，其犯行洵堪認定。
二、核被告所為，係犯刑法第三百三十九條第一項之詐欺取財罪。被告與吳太岳、許
    國覲就第一次借款之詐欺犯行，有犯意聯絡及行為分擔，均為共同正犯；被告與
    吳太岳、許國覲、周順、丙○○就第二次借款之詐欺犯行，有犯意聯絡及行為分
    擔，均為共同正犯。被告先後二次詐欺取財之行為，時間緊接，犯罪構成要件相
    同，顯係基於概括之犯意反覆為之，應依連續犯之規定論以一罪，並依法加重其
    刑。審酌被告因一時貪念，致罹刑典，其精心策劃並主導二次借款詐欺之行為，
    惡性非輕，迄今尚未與告訴人達成和解，及其犯罪之動機、目的、智識程度、所
    生之危害、犯後否認犯行、尚無悔意等一切情狀，爰量處如主文所示之刑，以資
    懲儆。
據上論斷，應依刑事訴訟法第二百九十九條第一項前段，刑法第二十八條、第五十六
條、第三百三十九條第一項，罰金罰鍰提高標準條例第一條前段，判決如主文。
本案經檢察官顏漢文到庭執行職務。
中      華      民      國    九十二    年      七      月    二十九    日
                                          臺灣高雄地方法院刑事第二庭
                                              法  官  孫  啟  強
右正本證明與原本無異。
如不服本判決，應於判決送達後十日內，向本院提出上訴狀。
                                              書記官  盧  雅  婷
中      華      民      國    九十二    年      七      月    二十九    日
附錄本判決論罪科刑之法條：
刑法第三百三十九條第一項：
意圖為自己或第三人不法之所有，以詐術使人將本人或第三人之物交付者，處五年以
下有期徒刑、拘役或科或併科一千元以下罰金。


司法院資訊處製作；財團法人民間司法改革基金會備份。
